【裁判字號】    92,自,34
【裁判日期】    920506
【裁判案由】    偽造文書等
【裁判全文】
臺灣板橋地方法院刑事判決                            九十二年度自字第三四號
    自  訴  人  丁○○
    自訴代理人  嚴亮律師
    被      告  乙○○
右列被告因偽造文書等案件，經自訴人提起自訴，本院判決如左：
    主  文
乙○○無罪。
    理  由
一、自訴意旨略以：被告乙○○意圖為自己不法之所有，向木易公證有限公司（下稱
    木易公司）訛稱自訴人積欠被告新台幣（下同）三百七十萬元，並偽造不實之債
    權轉讓委託書及委託契約書，而將該債權讓與木易公司及委託木易公司向自訴人
    討債，使木易公司信以為真並陷於錯誤而指派其公司員工甲○○等四人於民國九
    十二年一月八日上午十時許，無故侵入台北縣板橋市○○路二０二巷十三弄十七
    號二樓自訴人住處討債，喝命自訴人不准行動，並作勢欲毆打，使自訴人驚恐萬
    分，遂以手機通知律師向板橋派出所報案，嗣二位警員據報抵達現場後，甲○○
    等四人即坦承係受被告教唆而來，自訴人始知上情，因認被告乙○○涉有偽造文
    書、教唆侵入住宅、教唆妨害自由、教唆恐嚇取財及詐欺取財等罪嫌云云。
二、按犯罪事實應依證據認定之，無證據不得認定犯罪事實；又不能證明被告犯罪或
    其行為不罰者，應諭知無罪之判決，前開規定自訴程序亦準用之，刑事訴訟法第
    三百四十三條、第一百五十四條第二項第三百零一條第一項分別定有明文。次
    按自訴人之自訴，係以使被告受刑事追訴為目的，其指訴是否與事實相符，仍應
    調查其他證據，以資審認，必被害人所述被害情形，無瑕疵可擊，且就其他方面
    調查，與事實相符，始足據為有罪判決之基礎，最高法院亦著有五十二年台上字
    第一三○○號判例及八十一年度台上字第三五三九號判決意旨可供參照。又刑法
    上之偽造文書罪，指無制作權不法制作者而言，若自己之文書，縱有不實之記載
    ，要難構成本條之罪，最高法院四十七年度台上字第三六五號判例可資參照。
三、本件自訴人認被告乙○○涉有偽造文書、教唆侵入住宅、教唆妨害自、教唆恐嚇
    取財及詐欺取財等罪嫌，其理由詳如前開自訴意旨，並提出債權轉讓委託書、委
    託契約書等文件資為論據。惟訊據被告堅決否認有前開犯行，辯稱：因自訴人總
    共積欠伊達三百八十餘萬元債務，木易公司是合法之公司，伊只是將債權轉讓與
    木易公司，而委託他們去向自訴人收款等語。
四、經查：
（一）被告曾於九十一年間向本院起訴請求自訴人返還一百萬元，嗣經本院於九十一
      年九月三十日以九十一年度訴字第一六一八號民事判決其勝訴（關於利息之請
      求部分遭駁回）在案，此觀被告提出之本院九十一年度訴字第一六一八號民事
      判決所載內容可明，且證人即板橋派出所警員丙○○亦到庭證稱：「... 自訴
      人和被告已經進出派出所很多次，都是為了債務糾紛」等語，足見被告與自訴
      人間確實有金錢債務糾紛存在。又被告既係將其對自訴人之債權讓與木易公司
      ，則該債權讓與契約應係存在於被告與木易公司間，自訴人並非該契約之當事
      人（即對自訴人僅係生該契約效力是否及於自訴人之影響），且觀諸系爭債權
      轉讓委託書及委託契約書所載內容，縱使其上所記載之關於被告對自訴人有債
      權三百七十萬元等內容並不實在，惟被告既係該等契約之當事人，自有製作該
      債權轉讓委託書及委託契約書之權限，揆諸前開最高法院四十七年度台上字第
      三六五號判例旨意，被告簽立前開債權轉讓委託書及委託契約書等行為自與偽
      造文書之構成要件未合。此外，依民法第二百九十九條第一項規定：「債務人
      於受通知時，所得對抗讓與人之事由，皆得以之對抗受讓人」，是自訴人既否
      認對被告有債務存在，則該等不存在之事由皆得以之對抗受讓人即木易公司，
      是以，縱被告簽立之前開債權轉讓委託書、委託契約書等內容為虛偽不實，亦
      難認被告有何自訴人所指之施用詐術使人陷於錯誤而交付財物之詐欺取財犯行
      。
（二）又參酌證人即木易公司員工甲○○到庭證稱：「（問：當天有妨害自訴人自由
      、強行進入自訴人住所？）我們總共三人過去，只是口氣不好，是自訴人開門
      讓我們進去的，我沒有限制他行動自由，後來自訴人有叫警察來，後來自訴人
      說他們兩人的糾紛還在司法程序，我們就回去了」、「（問：對自訴人告被告
      教唆妨害自由有何意見？）不實在，乙○○沒有叫我們妨害自訴人自由」、「
      （問：你們有無大聲喝令被告不准動？）我是很大聲說欠錢還錢，是他開門我
      們才進去」、「（問：他如果要離去你們是否會讓他離去？）他都報警了，我
      們怎麼可能不讓他走」等語，及證人即警員丙○○到庭證稱：「（問：當天是
      你到場處理？）我是巡邏勤網，接受勤務中心呼叫，到達民權路二０二巷十三
      弄十七號二樓，現場是被告、自訴人在場，還有三位男士，其中二位是討債公
      司的人，另一位是被告的朋友，只是言語上的討論，可能有金錢的糾紛，報案
      人即自訴人聲稱有受到暴力脅迫，有安全上的顧慮，請我們過去保護他。到現
      場氣氛還好，沒有動手動腳的情況。所以沒有製作筆錄，他也沒有提出告訴」
      、「（問：後來被告或討債公司如何離開現場？）我們沒有注意到對方離開現
      場，自訴人委任的律師有來，自訴人說已經沒有安全上的顧慮，所以我們就先
      離開。而且自訴人的兒子也有到現場」、「（問：自訴人當時有要求被告或討
      債公司的人離開？）無。他們只是在爭論，所以我們就先離開」、「（問：當
      時自訴人有無說要告被告或討債公司的人？）我們有問自訴人，自訴人說不要
      ... 」、「（問：自訴代理人請求訊問證人，當時有無發生爭執？）只有言語
      上的爭執，沒有施以暴力」等語以觀，足見案發當天係自訴人開門讓木易公司
      員工甲○○等人進入自訴人住處，且嗣後警員、自訴人委任之律師等人接獲自
      訴人電話通知後均趕抵現場，警員經詢問自訴人無意提出告訴後即先行離開自
      訴人住處，是以，甲○○等人既係經自訴人開門讓渠等進入，事後自訴人又未
      要求渠等離開，反而係據報前來處理之警員先行離去，顯見自訴人並未反對甲
      ○○等人留滯其住處，即難認渠等有何無故侵入住宅之行為，自遑論被告有何
      教唆他人侵入住宅之犯行。再者，到場處理之警員既未發現木易公司員工有施
      用暴力之行為，且衡諸自訴人尚能立刻打電話通知律師及警員到場，及當場向
      警員表示不願提出告訴等情狀，如果自訴人之行動自由確係遭受限制或甲○○
      等人確有強暴、脅迫之不法舉動，何以甲○○等人會讓自訴人自由撥打電話，
      並停留現場待警員到場處理？綜此，顯難僅憑自訴人之指述即遽認甲○○等人
      確有強暴、脅迫或剝奪自訴人行動自由等行為，且證人甲○○亦否認被告有教
      唆渠等妨害自訴人自由之行為，自無法再遽以推認被告有何教唆他人妨害自由
      或恐嚇取財之情事。此外，復查無其他積極確切之證據足資證明被告有何自訴
      所指前開偽造文書、教唆侵入住宅、教唆妨害自由、教唆恐嚇取財及詐欺取財
      等犯行，既不能證明被告犯罪，自應諭知無罪之判決。
五、據上論斷，應依刑事訴訟法第三百四十三條、第三百零一條第一項前段，判決如
    主文。
中      華      民      國    九十二    年      五      月      六      日
                                      臺灣板橋地方法院刑事第二庭
                  法  官  崔玲琦
右正本證明與原本無異。
如不服本判決，應於判決送達後十日內向本院提出上訴狀 (應附繕本) ，上訴於臺灣
高等法院。
                                          書記官  陳金鳳
中      華      民      國    九十二    年      五      月     八       日


司法院資訊處製作；財團法人民間司法改革基金會備份。
